【裁判字號】    98,易,2628
【裁判日期】    990126
【裁判案由】    竊盜
【裁判全文】
臺灣臺北地方法院刑事判決              98年度易字第2628號
公  訴  人  臺灣臺北地方法院檢察署檢察官
被      告  甲○○
上列被告因竊盜案件，經檢察官提起公訴（98年度偵字第18005
號），本院判決如下：
    主  文
甲○○攜帶兇器竊盜，累犯，處有期徒刑柒月，扣案之鏟子壹支
及手提袋壹個，均沒收。
    事  實
一、甲○○前因妨害公務案件，經本院以94年度易字第1535號判
    決判處有期徒刑4月，經臺灣高等法院以95年度上易字第133
    號判決駁回上訴而確定，嗣於民國95年8 月11日易科罰金執
    行完畢。詎仍不知悔改，意圖為自己不法之所有，攜帶其所
    有客觀上足以對於人之生命、身體、安全構成威脅而屬兇器
    之鏟子1 支，於98年7 月23日16時許，在臺北市○○區○○
    街145 巷3 弄口天主教墓地旁之山坡地，持上開鏟子挖掘莊
    亨河及其子丙○○種植之綠竹筍7 支而竊取之，得手後藏放
    於其攜帶之手提袋內欲離去之際，為丙○○發覺而報警處理
    ，當場查獲上開綠竹筍7 支，並扣得上開鏟子1 支及手提袋
    1 個，始悉上情。
二、案經丙○○訴由臺北市政府警察局中山分局報請臺灣臺北地
    方法院檢察署檢察官偵查起訴。
    理  由
壹、證據能力部分：
    按被告以外之人於審判外之陳述，雖不符合刑事訴訟法第15
    9條之1至第159條之4之規定，但經當事人於審判程序同意作
    為證據，法院審酌該言詞陳述或書面陳述作成時之情況，認
    為適當者，亦得為證據；當事人、代理人或辯護人於法院調
    查證據時，知有第159條第1項不得為證據之情形，而未於言
    詞辯論終結前聲明異議者，視為有前項之同意；刑事訴訟法
    第159條之5第1項、第2項分別定有明文。檢察官及被告甲○○，對於本判決下列所引用被告以外之人於審判外之陳述（
    包含書面陳述），於本院準備程序及審理時，均表示無意見
    而不予爭執，且迄至言詞辯論終結前亦未再聲明異議，本院
    審酌上開證據資料製作時之情況，尚無違法不當及證明力明
    顯過低之瑕疵之情形，依刑事訴訟法第159條之5第2項規定
    ，認例外均具有證據能力；本院並於審判期日依法進行證據
    之調查、辯論，當事人於訴訟上程序權利，已受保障，合先
    敘明。
貳、實體部分：
一、訊據被告固坦承於98年7月23日，在臺北市○○區○○街天
    主教墓地附近之土地，持上開鏟子挖掘綠竹筍7 支之事實，
    ，惟矢口否認有何竊盜犯行，辯稱：伊所挖之竹筍，是臺北
    市政府重新整地（98年度劣化地復育造林計畫第1 號保安林
    地），將該處地全部挖過整平後，又零星長出之竹筍，是在
    有市政府公告98年度劣化地復育造林計畫之告示牌的下面挖
    的，並非在偵查卷第30、31頁所附警員拍攝之照片所示地點
    挖掘云云。
二、經查：
(一)上開犯罪事實，業經證人即告訴人丙○○於警詢時及本院審
    理時證稱：臺北市○○區○○街145 巷3 弄口附近即天主教
    大直教會旁農地上之竹子，主要係由其父親在負責耕作，其
    會幫忙其父親，於98年7 月23日16時，其在臺北市○○區○○街145 巷3 弄5 號家中，有位在山下常常運動的老先生先
    跟其堂兄說，有人在挖其等之竹筍，其就跟其堂兄一起過去
    其家之農地，結果看到被告從其等之竹園走出來，當時被告
    手拿手提袋，袋內裝有1 支鏟子及7 支綠竹筍，其與其堂兄
    問被告是否有偷挖竹筍，一開始被告不承認，說他是來運動
    的，後來請警方到現場瞭解後，被告才承認到其家農地偷挖
    竹筍等語（見偵查卷第12、13頁、本院卷第33頁背面、第34
    頁），又經證人即現場處理警員乙○○於本院審理時證稱：
    其在98年7 月23日，接到值勤中心說有小偷在現場，就過去
    現場處理，偵查卷第30、31頁現場照片拍攝地點是在天主教
    公墓很裡面的一個山坡地，是被告帶其進去被告挖的地點，
    拍照的地點是告訴人向其指稱被告竊取竹筍之地點，當時被
    告說他不知道那個地是不是有人的，但未否認有在那個地點
    挖竹筍等語（見本院卷第32頁），並有現場照片4 張（見偵
    查卷第30、31頁）、贓物認領保管單（見偵查卷第22頁）在
    卷可稽，復有鏟子1 支及手提袋1 個扣案可資證明。
(二)被告雖以前詞置辯，惟被告於警詢時供稱：伊所竊取之物品
    為農地上之綠竹筍7 個，伊是用竹鏟竊取後放入伊所帶之手
    提袋內，伊不知道那塊地是別人所有的，以為沒有人的，而
    且伊是第一次初犯，希望法官可以再給伊一次機會等語（見
    偵查卷第10、11頁），參以證人乙○○於本院審理時證稱：
    被告在警察局之調查筆錄是由其所製作，其在製作筆錄過程
    中，未威脅或恐嚇被告要如何說，且該筆錄有依照被告陳述
    之內容記載等語（見本院卷第32頁背面、第33頁正面），且
    被告未就其自身警詢筆錄之製作經過表示意見（見本院卷第
    33頁背面），又證人乙○○與被告素無冤仇，應無誣陷被告
    之動機，是被告上開於警詢中之供述應係出於任意性而為。
    然被告復於本院審理時辯稱：伊所挖之竹筍，是臺北市政府
    重新整地（98年度劣化地復育造林計畫第1 號保安林地），
    將該處地全部挖過整平後，又零星長出之竹筍，並非挖告訴
    人種植之竹筍，偵查卷第30、31頁所附現場照片有長雜草，
    不是告訴人之竹園，是因為警員說上面很難走，穿皮鞋會滑
    倒，就隨便照云云（見本院卷第33頁背面、第36頁背面、第
    38頁正面），是被告前後辯詞不一，所辯是否信實，已有可
    疑。
(三)被告雖辯稱：偵查卷第30、31頁所附現場照片有長雜草，不
    是告訴人之竹園，伊從墓園入口走上來經過那裡，告訴人就
    說伊挖他們的竹筍，警員過來就強押伊去找挖竹筍之地點，
    叫伊隨便指一下，就說是伊挖的證據，因為警員說上面很難
    走，穿皮鞋會滑倒，就隨便照云云（見本院卷第35頁正面、
    第38頁正面），惟證人丙○○於本院審理時證稱：偵查卷第
    30、31頁所附現場照片之拍攝地點確實係他們之竹林等語（
    見本院卷第34頁背面），且偵查卷第30、31頁所附現場照片
    ，係由被告帶警員去現場拍攝，當時被告未否認伊有在那個
    地點挖竹筍等情，業據證人丙○○、乙○○於本院審理時證
    述甚詳（見本院卷第32頁、第34頁背面），則衡諸常情，倘
    被告確實在告訴人與其父之竹林以外之地點挖掘竹筍，為求
    清白自會帶同警員至其實際挖掘竹筍之地點拍照存證，況依
    被告於本院審理時振詞否認犯行之舉止以觀，殊難想像被告
    於本件遭查獲當時會違反意願，任意向警員指認不實之挖掘
    地點，是被告所辯偵查卷第30、31頁所附現場照片非其挖掘
    竹筍地點云云，自不足採。
(四)證人乙○○於本院審理時證稱：現場照片拍照的地點從外面
    看起來可以與公墓作區隔，因為公墓與山坡地中間有鐵絲網
    作區隔，被告挖竹筍的地點是鐵絲網圍牆裡面的山坡地，要
    過鐵絲網圍牆再往下走等語（見本院卷第32頁背面、第33頁
    正面），並提出其至告訴人之竹林所拍攝現場照片為證（見
    本院卷第42、43頁），另佐以證人丙○○於本院審理時證稱
    ：其父親耕作之竹林那邊是個山坡地，面對天主教公墓入口
    之右方是竹林，一直到後面也都是竹林，右邊的竹林是其父
    親負責耕作，其當庭所繪製相對位置圖上標示之馬路，就是
    警員乙○○庭呈照片中機車停放處之道路，同一條馬路沿著
    上去還要過了大伯耕作地更上方，就是其家及其他住戶住的
    地方，幾乎整片山坡地都是竹林，其等鄰居也都是種竹子維
    生等語（見本院卷第34頁正面），並當庭繪製天主教公墓與
    其父親耕作竹林之相對位置圖附卷（見本院卷第41頁），被
    告復供稱：本件現場環境伊常常去，一個星期最少去3 、4
    天等語（見本院卷第37頁正面）。綜合上開證據以觀，被告
    挖掘竹筍之地點即告訴人之竹林，周圍既有鐵絲網作為區隔
    該竹林與天主教公墓之圍牆，且該竹林位處之山坡地均係人
    為種植竹子之地區，而被告又熟識現場環境，是被告主觀上
    應無誤認挖掘竹筍地點係非私人所有之可能性，是被告於警
    詢時所辯不知挖掘竹筍地點為私人所有云云，殊不足採。
(五)被告雖提出自行拍攝之照片32張（見偵查卷第43、44頁、本
    院卷第16至22頁），欲證明其挖竹筍之地點並非在告訴人之
    竹林內，惟證人乙○○於本院審理時證稱：上開照片拍攝之
    地點均非挖的現場等語（見本院卷第33頁正面），是上開照
    片自難據以作為有利於被告之認定。
(六)綜上以觀，被告所辯核屬諉卸之詞，不足採信。本件事證明
    明確，被告犯行至堪認定。
三、按刑法第321 條第1 項第3 款之攜帶兇器竊盜罪，係以行為
    人攜帶兇器竊盜為其加重條件，此所謂兇器，其種類並無限
    制，凡客觀上足對人之生命、身體、安全構成威脅，具有危
    險性者均屬之，且祇須行竊時攜帶此種具有危險性之兇器為
    已足，並不以攜帶之初有行兇之意圖為必要，亦不以使用為
    必要（最高法院79年臺上字第5253號判例、92年臺上字第36
    69號判決意旨可資參照）。本件被告於上開時、地行竊時所
    攜帶之鏟子1 支，既足以挖掘竹筍，質地堅硬且尖銳，客觀
    上顯足以對於他人之生命、身體構成威脅而具有危險性，屬
    刑法所謂之兇器甚明。是核被告所為，係犯刑法第321 條第
    1 項第3 款之攜帶兇器竊盜罪。又被告前因妨害公務案件，
    經本院以94年度易字第15 35 號判決判處有期徒刑4 月，經
    臺灣高等法院以95年度上易字第133 號判決駁回上訴而確定
    ，嗣於95年8 月11日易科罰金執行完畢，有臺灣高等法院被
    告前案紀錄表在卷可憑，其於有期徒刑執行完畢後，5 年內
    故意再犯本件有期徒刑之罪，為累犯，應依法加重其刑。爰
    審酌被告貪圖小利，攜帶兇器竊取他人財物，對民眾財產安
    全產生危害，實屬非是，雖所竊財物價值非鉅，且已返還被
    害人，惟兼衡被告犯後飾詞否認犯行，未見悔意等一切情狀
    ，量處如主文所示之刑。另扣案之鏟子1 支及手提袋1 個，
    均為被告所有且供其犯罪所用之物，業據被告供承在卷（見
    偵查卷第10頁），爰均依刑法第38條第1 項第2 款之規定宣
    告沒收。
據上論斷，應依刑事訴訟法第299 條第1 項前段，刑法第321 條
第1 項第3 款、第47條第1 項、第38條第1 項第2 款，判決如主
文。
本案經檢察官呂俊儒到庭執行職務。
中    華    民    國    99    年    1     月    26  日
                刑事第十九庭審判長法  官  林婷立
                                  法  官  吳俊龍
                                  法  官  高若珊
上正本證明與原本無異。
如不服本判決應於收受送達後10日內向本院提出上訴書狀，並應
敘述具體理由；其未敘述上訴理由者，應於上訴期間屆滿後20日
內向本院補提理由書（均須按他造當事人之人數附繕本）「切勿
逕送上級法院」。告訴人或被害人如對於本判決不服者，應具備
理由請求檢察官上訴，其上訴期間之計算係以檢察官收受判決正
本之日期為準。
                                  書記官  游曉婷
中    華    民    國    99    年    1     月    26    日
附錄本案論罪科刑法條全文
中華民國刑法第321條
犯竊盜罪而有左列情形之一者，處 6 月以上、 5 年以下有期徒
刑：
一、於夜間侵入住宅或有人居住之建築物、船艦或隱匿其內而犯
    之者。
二、毀越門扇、牆垣或其他安全設備而犯之者。
三、攜帶兇器而犯之者。
四、結夥三人以上而犯之者。
五、乘火災、水災或其他災害之際而犯之者。
六、在車站或埠頭而犯之者。
前項之未遂犯罰之。

司法院資訊處製作；財團法人民間司法改革基金會備份。
